【裁判字號】    95,金上易,44
【裁判日期】    950530
【裁判案由】    違反證券交易法等
【裁判全文】
臺灣高等法院臺中分院刑事判決        95年度金上易字第44號
上  訴  人  臺灣彰化地方法院檢察署檢察官
上  訴  人
即  被  告  乙○○
選任辯護人  何志揚  律師
上列上訴人等因被告違反證券交易法等案件，不服臺灣彰化地方
法院93年度易字第573號中華民國94年10月31日第一審判決 （起
訴案號：臺灣彰化地方法院檢察署93年度偵字第1276、2392、偵
緝字第1號），提起上訴，本院判決如下：
    主  文
原判決撤銷。
乙○○連續意圖為自己不法之所有，而侵占對於業務上所持有之
物，處有期徒刑壹年陸月。又違反證券商須經主管機關之許可及
發給許可執照方得營業及非證券商不得經營證券業務之規定，處
有期徒刑捌月。應執行有期徒刑貳年。
    事  實
一、乙○○前曾因背信案件，經原審法院於民國八十八年六月二
    日以八十七年度易字第一四四八號刑事判決，判處有期徒刑
    十月併緩刑三年，於八十八年七月五日判決確定，迄今已緩
    刑期滿。其自八十五年七月五日起，擔任設於彰化縣彰化市
    ○○路二一五號五樓之一之寶裕證券投資顧問股份有限公司
    （下稱寶裕公司）總經理，實際參與營運業務，明知寶裕公
    司登記之營業項目僅限於證券投資顧問業，並未登記經營證
    券相關業務（包括有價證券之自行買賣、居間），且經營證
    券業須經主管機關之許可及發給許可執照，方得經營，非證
    券商不得經營證券業務；詎乙○○未經過主管機關之許可及
    發給證券商營業執照，即自八十九年五月十六日起，至九十
    一年八月二十九日止，向丙○○、吳龔瑞美及薛桂榮等不特
    定客戶，為鼓吹宣傳提供未上市、未上櫃之騰輝科技股份有
    限公司及第一電阻電容器股份有限公司等股票訊息給丙○○
    、吳龔瑞美及薛桂榮等客戶，仲介丙○○先後購買騰輝科技
    股份有限公司股票共64000股，每股 26至28元不等，共一百
    七十七萬二千元，又於九十年五月間仲介丙○○先後購買第
    一電阻電容器股份有限公司股票共8000股，每股 70至110元
    不等，共七十六萬元；仲介吳龔瑞美購買騰輝科技股份有限
    公司股票共50000股，每股 20元，共一百萬元，及購買第一
    電阻電容器股份有限公司股票共10000股，每股100元，共一
    百萬元，再於九十一年八月間仲介其買第一電阻電容器股份
    有限公司增資股票共八十一萬二千元；及於九十年二月一日
    仲介薛桂榮購買第一電阻電容器股份有限公司股票共 40000
    股，每股 100元，共四百萬元，再於九十年三月十三日仲介
    薛桂榮購買第一電阻電容器股份有限公司股票共 60000股，
    每股 100元，共六百萬元，並代為處理交割事宜，其中乙○○於九十年五月下旬某日，仲介薛桂榮將其所持有、以每股
    新臺幣（下同）一百元買入之第一電阻電容器股份有限公司
    股票五千股，以每股一百十元之價格轉賣予丙○○，該次乙○○即從中獲取每股十元之居間利潤差額，計獲五萬元之利
    益。嗣經法務部調查局彰化縣調查站於九十二年十二月二十
    九日上午十一時許，持原審核發之搜索票，在彰化縣彰化市
    ○○○街七十二號九樓等處搜索，並扣得丁○○所持有之彰
    化市第十信用合作社帳卡明細表五張、乙○○自白書一張等
    物。
二、乙○○自八十五年七月五日起擔任寶裕公司總經理之職務，
    負責財務調度及證券投資顧問等業務，為實際業務之負責人
    ，並為寶裕公司分析師丁○○處理個人財務收支調度，詎乙○○因操作股票虧損累累，為獲取資金供己使用於進出股票
    證券市場買賣交易操作，竟另行基於意圖為自己不法之所有
    之概括犯意，自八十五年十一月四日起，至九十一年六月間
    止，連續將其業務上所持有應屬於寶裕公司收入之會員費用
    及天馬語音拆帳等款項，以及屬於丁○○個人進出股票證券
    市場交易操作之退佣款項，將之侵占入己，挪用於乙○○個
    人進出股票證券市場買賣股票之戶頭，總計乙○○所侵占資
    金，經會帳簽認後共計三千一百一十九萬三千四百五十五元
    （已扣除利息四百萬元），導致寶裕公司無法繼續營運，並
    致丁○○蒙受重大損失。
三、案經丙○○告發由法務部調查局彰化縣調查站移送及丁○○
    告訴臺灣彰化地方法院檢察署檢察官偵查聲請簡易判決處刑
    。
    理  由
一、訊據被告乙○○對於前揭事實編號一所示之違反證券交易法
    犯行及事實編號二所示自八十五年十一月四日起至九十一年
    六月間止之侵占犯行均認罪而坦承不諱，雖其選任辯護人辯
    稱：八十五年十一月四日起至八十八年六月二日止之犯行與
    原審八十八年六月二日八十七年度易字第一四四八號確定判
    決所認定之背信犯行，具有連續犯之裁判上一罪關係，為該
    確定判決之既判力所及云云。本案侵占金額如扣除其應為免
    訴判決之部分，僅剩一百零五萬餘元，再扣除其與告訴人合
    夥自己所得之二分之一部分，則侵占所得僅五十二萬餘元。
    次查，被告違反證券交易法所得才五萬元各云云。惟查：
（一）前揭事實編號一所示之違反證券交易法犯行及事實編號二
      所示之侵占犯行，業據被告於原審法院準備程序及審理時
      認罪而坦承不諱，核與證人丙○○、吳龔瑞美及薛桂榮於
      調查或偵查時證述之情節，以及告訴人丁○○於偵查時指
      訴之情節，悉相符合，復有寶裕公司基本資料、證人丙○○所提出匯款回條、證券交易稅一般代徵稅額繳款書、收
      據及存摺明細影本、證人吳龔瑞美所提出匯款單據、證人
      薛桂榮所提出未上市未上櫃之第一電阻電容器股份有限公
      司股票及證券交易稅一般代徵稅額繳款書影本、告訴人丁○○所提出之被告乙○○簽立自白書影本、被告乙○○與
      告訴人丁○○對帳核算簽認文書影本、寶裕公司郵政劃撥
      儲金帳戶對帳單影本、合作金庫彰化支庫帳卡明細表影本
      等件附卷可資佐證。
（二）次按連續犯之具有裁判上一罪關係，為該確定判決之既判
      力所及云云。必須先後二罪均為同一罪名始可，否則即難
      認後案與確定判決之前案有連續犯之裁判上一罪關係，為
      該確定判決之既判力所及。按刑法第342 條之背信罪，所
      謂不法利益，須與本人之財產或其他利益所受之損害為間
      接關係，始得成立，如將持有他人之所有物直接加以處分
      ，應屬侵占罪之範圍；又刑法第342 條之背信罪，為一般
      之違背任務之犯罪，而同法之侵占罪，則指持有他人所有
      物，以不法之意思，變更持有為所有，侵占入己者而言。
      故違背任務行為，茍係將其持有之他人所有物意圖不法據
      為己有，則應論以侵占罪，不能援用背信之法條論斷（見
      最高法院44年台上字第91號、55年台上字第3128號判決）
      ，本案被告事實欄二所示之將其業務上所持有應屬於寶裕
      公司收入之會員費用及天馬語音拆帳等款項，以及屬於丁○○個人進出股票證券市場交易操作之退佣款項，將之侵
      占入己，挪用於乙○○個人進出股票證券市場買賣股票之
      犯行，揆之上開最高法院判決所示，明顯係侵占範疇，公
      訴人以其係將之以轉帳或轉存方式為之，非實體動產之持
      有而侵占，認犯背信罪，已有誤會，原審仍依背信罪自有
      未合，辯護人辯稱，被告此項犯行屬背信罪，亦非可採。
      綜此，本案之侵占罪自無從與前案之背信罪論有所謂連續
      犯之裁判上一罪關係，而為前案之既判力所及。故其辯護
      人辯稱，被告侵占款項應扣除應判免訴部分之金額，僅剩
      一百零五萬餘元，自有誤會。再查，公司為獨立之法人，
      有獨立之財產，此財產並非被告與告訴人所共有，因而其
      辯護人辯稱，侵占之金額有一半是被告所得，被告僅侵占
      五十餘萬元，亦無可採。末查，被告仲介未上市、櫃股票
      總金額共一千五百三十三萬元，不能僅以其所獲利為科刑
      之依據。
（三）綜上所述，被告及其辯護人所辯，容有誤會，要無足採，
      本件事證明確，被告上揭犯行，堪以認定，應予依法論科
      。
二、核被告事實欄二所為，係犯刑法第三百三十五條第一項之侵
    占罪，及第三百三十六第二項之業務侵占罪，被告上揭對寶
    裕公司、丁○○所為多次侵占犯行，時間緊接，手法相似，
    觸犯構成要件相同之罪名，顯係基於概括犯意反覆為之，應
    依連續犯之規定論以一罪，並依法加重其刑。其所犯上開二
    罪，罪名相同，犯意概括，應依連續犯從一重以業務侵占罪
    論處，公訴人認被告係犯背信罪，顯有未合，起訴法條應予
    變更；被告事實欄一所為係違反證券交易法第十八條第一項
    、第四十四條第一項之規定，應依證券交易法第一百七十五
    條科處，被告仲介未上市、櫃股票買賣雖有多次，然所謂業
    務云者，必有多次行為，故仍不能論以連續犯。聲請簡易判
    決處刑書對於侵占部分雖僅就被告自八十八年六月間起至九
    十一年六月間止之連續侵占犯行提起公訴，未論及被告其餘
    多次侵占犯行，然檢察官就犯罪事實一部起訴者，其效力及
    於全部，本院自應併予審究。又被告前開所犯侵占、違反證
    券交易法二罪，犯意各別，行為互殊，罪名有異，應予分論
    併罰。原審予以論罪科刑，固非無見，惟查，被告究竟仲介
    多少未上市股票給丙○○、吳龔瑞美、薛桂榮，原審未明白
    審認記載，資為量刑之依據，已有未當；被告係犯侵占罪，
    原審以背信罪論處，並有違誤；被告之辯護人所辯被告侵占
    金額及違反證交法所得甚少，主張輕判，原審未予批駁，即
    予分別量處不輕之刑，亦有可議。被告及公訴人上訴意旨（
    公訴人係上訴侵占部分），分別指摘原審量刑失出失入，雖
    均無理由，然原審判決既有違誤，自應由本院予以撤銷改判
    ，爰審酌被告之品行、智識程度，犯罪之動機、目的、手段
    、所生損害非輕及犯罪後態度等一切情狀，分別量處如主文
    第二項所示之刑，並定其應執行之刑，以示懲儆。
據上論結，應依刑事訴訟法第三百六十九條第一項前段、第三百
六十四條、第二百九十九條第一項前段、第三百條、證券交易法
第一百七十五條，刑法第十一條前段、第五十六條、第三百三十
六條第二項、第五十一條第五款，罰金罰鍰提高標準條例第一條
前段，判決如主文。
本案經檢察官甲○○到庭執行職務。
中    華    民    國    95    年    5     月    30    日
              刑事第十一庭  審判長法  官  黃  梅  月
                                  法  官  林  欽  章
                                  法  官  黃  日  隆
上列正本證明與原本無異。
不得上訴。
                                  書記官  陳  三  軫
中    華    民    國    95    年    6     月    1     日
                                                      Ｒ


司法院資訊處製作；財團法人民間司法改革基金會備份。
